【裁判字號】    89,訴,1243
【裁判日期】    900830
【裁判案由】    分割共有物
【裁判全文】
臺灣彰化地方法院民事判決  八十九年度訴字第一二四三號
    原      告  丁○○
    訴訟代理人  陳修義律師
    複  代理人  戊○○
    被      告  甲○○
    兼  右一人  乙○○
    被      告  丙○○
右當事人間請求分割共有物事件，本院判決如左：
    主      文
兩造共有坐落彰化縣溪湖鎮○○段第二三三地號土地、地目田、面積為０．七四九二
公頃其分割方法，如附圖一所示Ａ部分面積為０．三七四六公頃分歸原告取得；Ｂ部
分面積為０．一五七六公頃分歸被告丙○○取得；Ｃ部分面積０．一五七六公頃分歸
告乙○○取得；Ｄ部分面積為０．０五九四公頃分歸被告甲○○取得。
訴訟費用由兩造按附表所示應有部分之比例負擔。
    事      實
甲、原告方面：
  一、聲明：如主文第一項所示。
  二、陳述：坐落彰化縣彰化縣溪湖鎮○○段第二三三地號土地、地目田、面積為０
      ．七四九二公頃為兩造所共有，兩造間分別就共有土地不能協議分割，又無因
      物之使用目的不能分割，或約定不分割之情形，為此訴請原物分割，並提出如
      附圖二所示之分割方案，惟被告所提出如附圖一所示之方案亦可接受。
  三、證據：提出土地登記簿謄本為證，並聲請勘驗現場暨測量。
乙、被告方面：
  一、(一)聲明：原告之訴駁回。
  二、陳述：提出附圖一、三所示之兩個方案，希望依照附圖三所示之方案分割。
    理      由
一、本件原告起訴主張坐落彰化縣彰化縣溪湖鎮○○段第二三三地號土地、地目田、
    面積為０．七四九二公頃為兩造所共有，應有部分如附表所示，業據其提出土地
    登記簿謄本為證，且為被告所不爭執，自堪信為真實。兩造間既無不分割之約定
    ，亦無因物之使用目的不能分割之情形，就分割方法又不能達成協議，從而，原
    告訴請依民法第八百二十四條第二項第一款規定，訴請原物分割為有理由，應予
    准許。
二、查系爭土地北側面臨成功路，東側面臨榕樹路，土地上並無任何建物等情，業經
    本院至現場堪驗並囑託溪湖地政事務所到場測量，且製有勘驗筆錄及九十年一月
    十六日號複丈成果圖在卷可稽，復為兩造所不爭執。按法院定分割方法時，必須
    考量兩造之利益、意願，由土地上建物現況、各共有人原使用位置、分割後各共
    有人分得土地之方整及利用價值，予以衡量。經查，依原告及被告分別所提出之
    附圖二及附圖一所示之方案，分割後各共有人之土地均可面臨現有道路，且面路
    寬較為均等，反之，被告所提出之附圖三所示之方案，分割後原告分配之位置面
    路寬度甚為狹窄，其餘被告則均屬寬大，顯然非常不公平，礙難採用。而附圖一
    所示之方案係被告所提出，亦為原告可得接受，且依該方案分割後各筆土地較為
    方整，且均可對外聯絡，有利日後土地之利用，應足採用，乃爰判決如主文第一
    項所示。
三、又本件係因分割共有物而涉訟，被告之行為可認按當時之訴訟程度為伸張或防禦
    權利所必要，故由勝訴之原告亦負擔一部分訴訟費用，併此敘明。
四、結論：原告之訴為有理由，依民事訴訟法第七十八條、第八十一條第二款，判決
    如主文。
中      華      民      國    九十      年      八      月    三十      日
                                        民事第一庭
~B法      官  黃倩玲
右為正本係照原本作成。
如對本判決上訴應於判決送達後二十日內向本院提出上訴狀。
中      華      民      國    九十      年      八      月    三十      日
~B法院書記官  田慧賢
附表
┌───┬──────────┐
│共有人│應有部分            │
├───┼──────────┤
│丁○○│二分之一            │
├───┼──────────┤
│吳政雄│七三八二分之五八五  │
├───┼──────────┤
│吳政鐶│七三八二分之一五五三│
├───┼──────────┤
│吳政炓│七三八二分之一五五三│
└───┴──────────┘


司法院資訊處製作；財團法人民間司法改革基金會備份。
